臺灣士林地方法院刑事判決　　　　　　 95年度交易字第153號
公　訴　人　臺灣士林地方法院檢察署檢察官
被　　　告　己○○
上列被告因公共危險等案件，經檢察官提起公訴（94年度偵字第
9517、第10159號），本院判決如下：
    主  文
己○○服用酒類，不能安全駕駛動力交通工具而駕駛，處有期徒
刑月；又因過失傷害人致重傷，處有期徒刑拾月。應執行有期
徒刑壹年。
    事  實
一、己○○於民國94年7 月29日下午6 時許，在基隆市某不詳地
    點與友人甲○○、戊○○共飲啤酒，迄同日下午8 時許飲畢
    ，己○○計飲罐裝啤酒3 罐，已不能安全駕駛動力交通工具
    ，詎仍於同日晚間9 時許，駕駛車號6A─9702號自用小客車
    （下稱：A 車），搭載友人甲○○、戊○○自國道一號公路
    基隆交流道南向往臺北方向行駛。迄同日晚間10時10分許，
    行經臺北市○道○號○路南向17.5公里處（近內湖成功路交
    流道），本應注意車輛於變換車道時，應注意兩車之併行間
    隔，隨時採取必要之安全措施，而依當時情形，又無不能注
    意之情事，惟己○○因酒精作用，注意力顯然減退，疏未注
    意丁○○所駕駛，搭載其女乙○○之車號U2－5182號自用小
    客車（下稱：B 車）正在其右側之外側車道同向往南行駛，
    見其所行駛之內側車道前方遭車號不詳之廂型車切入，車距
    已近，即在時速近百公里高速疾行之情狀下，突然向右自內
    側車道變換至外側車道而迫近B 車，致B 車為避免遭A 車撞
    及，不得不向右閃避偏行。惟因該路段僅有內、外2 線車道
    ，路肩路幅狹小，右側即為國道一號公路內湖成功路交流道
    匝道分隔島，該分隔島高度較低，又非與路面成完全垂直之
    角度，致丁○○駕駛之B 車右側與分隔島2 次撞擊後，右側
    之輪胎進而爬上該分隔島，撞擊立於分隔島上之標誌牌後，
    翻落至國道一號公路南向內湖成功路交流道匝道內側車道，
    車頂著地，致丁○○因此受有頭部外傷併嚴重外傷性腦挫傷
    及顱內出血、缺氧性腦病變及雙側血胸之傷害，且因頭部外
    傷顱內出血後遺症，造成精神認知功能障礙、左側肢體癱瘓
    之重傷害；乙○○則受有頭部外傷併腦挫傷、顱骨骨折併左
    側硬腦膜上出血、左側眼眶骨折併眼球挫傷、頭皮及右前臂
    撕裂傷之普通傷害。己○○向右不當變換車道後，亦已察覺
    有異，急左打方向盤欲再往左變換至內側車道，惟因車速過
    快，方向盤左打角度過大，致其駕駛之A 車向左失控偏行旋
    轉90度，跨越國道一號公路南向之外側、內側車道，以車頭
    右前方保險桿撞擊國道一號公路南向內側車道護欄後，仍因
    慣性作用，再逆時鐘方向旋轉180 度，右後方再次撞擊南向
    內側車道護欄始停止，己○○並自行將A 車移至路肩停放。
    嗣國道公路警察局第一警察隊員警許晉維接獲勤務指揮中心
    通報後前往處理，己○○仍未當場承認肇事，經詢問在場之
    己○○、甲○○、戊○○，已悉己○○為肇事人後，己○○
    始坦承肇事，並為警測得其呼氣中所含酒精濃度達每公升
    0.46毫克，而偵悉上情。
二、案經丁○○之配偶即乙○○之法定代理人丙○○訴由國道公
    路警察局第一警察隊報告臺灣士林地方法院檢察署檢察官偵
    查起訴。
    理  由
壹、程序方面：
一、按被告以外之人（包括證人、鑑定人及共同被告等）於審判
    外之陳述雖不符刑事訴訟法第159 條之1 至之4 等4 條之規
    定，而經當事人於審判程序同意作為證據，法院審酌該言詞
    陳述或書面陳述作成時之情況，認為適當者，亦得為證據；
    當事人、代理人或辯護人於法院調查證據時，知有刑事訴訟
    法第159 條第1 項不得為證據之情形，而未於言詞辯論終結
    前聲明異議者，視為有前項之同意，同法第159 條之5 定有
    明文。立法意旨在於傳聞證據未經當事人之反對詰問予以核
    實，原則上先予排除。惟若當事人已放棄反對詰問權，於審
    判程序中表明同意該等傳聞證據可作為證據；或於言詞辯論
    終結前未聲明異議，基於尊重當事人對傳聞證據之處分權，
    及證據資料愈豐富，愈有助於真實發見之理念，且強化言詞
    辯論主義，使訴訟程序得以順暢進行，上開傳聞證據亦均具
    有證據能力。查本件證人甲○○、戊○○、許晉維前於偵訊
    中具結後所為證述，其性質雖均屬被告以外之人於審判外所
    為之陳述，惟上開證人業均於本院審理時到庭證述，且其所
    為之上開偵訊筆錄內容，均未經當事人於言詞辯論終結前聲
    明異議，依刑事訴訟法第159 條之5 第2 項規定，是其等於
    偵訊中之證言自得採為證據。
二、次按「除前三條之情形外，下列文書亦得為證據：一、除顯
    有不可信之情況外，公務員職務上製作之紀錄文書、證明文
    書。二、除顯有不可信之情況外，從事業務之人於業務上或
    通常業務過程所須製作之紀錄文書、證明文書。三、除前二
    款之情形外，其他於可信之特別情況下所製作之文書」，刑
    事訴訟法第159 條之4 有明文規定；又「刑事訴訟法第159
    條之4 對於具有高度特別可信之文書如公務文書等，在兼具
    公示性、例行性或機械性、良心性及制裁性等原則下，雖屬
    傳聞證據，例外容許作為證據使用。因此，採取容許特信性
    文書作為證據，應注意該文書之製作，是否係於例行性的公
    務或業務過程中，基於觀察或發現而當場或即時記載之特徵
    。」，最高法院94年度台上字第1361號判決可資參照。經查
    ：
  1.卷附之道路交通事故現場圖、調查報告表(一)、(二)、道路交通
    事故初步分析研判表、現場照片41幀、國防大學國防醫學院
    三軍總醫院附設民眾診療服務處診斷證明書、95年6 月30日
    集逵字第0950010592號函所附被害人丁○○之病歷資料（附
    本院卷），分別為公務員職務上製作之紀錄文書、從事業務
    之人於業務上或通常業務過程所須製作之紀錄文書、證明文
    書，依前開規定，自應認得為證據，而有證據能力。
  2.又公訴人所舉之臺北市車輛行車事故鑑定委員會鑑定意見書
    ，本質上雖係鑑定人員於審判外之書面陳述，然此係臺北市
    車輛行車事故鑑定委員會於本件偵查時，受偵查檢察官之囑
    託而所為之鑑定書面報告，是亦屬刑事訴訴法第159條第1項
    「被告以外之人於審判外之言詞或書面陳述，除法律有規定
    者外，不得作為證據。」，所稱「法律有規定者」之例外情
    形，此因「鑑定之經過及其結果，應命鑑定人以言詞或『書
    面』報告」，同法第206條第1項亦規定甚明，是鑑定人以書
    面為鑑定報告提出於司法機關，依刑事訴訟法第159條第1項
    立法理由及同法第206條第1項規定，即亦得採為證據。
三、末查，內政部警政署94年12月8 日刑鑑字第0940122164號鑑
    定書固係以紅外線光譜分析法、掃描式電子顯微鏡/X射線能
    譜分析法，熱裂解氣相層析質譜分析法，比對A 、B 二車車
    漆樣本，欲究明A 、B 兩車究否曾經擦撞之待證事實。惟其
    鑑驗結果與待證事實之關聯性，自以所採樣本之有效性為前
    提，此觀該鑑定書備註欄註明：「因現場勘查、證物採取過
    程對整體鑑定結果研判影響甚巨，故欲引用本鑑定結果時，
    請務必配合現場實際狀況與所採證物相互之關聯性、考量疑
    似擦撞點之相對高度是否吻合、疑似擦撞點所可能形成之擦
    痕是否能對應等條件，並參酌相關偵查情形審慎綜合研判案
    情」等語自明。惟查，上開鑑定書所據之採樣送驗證物，並
    非採取A 車可疑之撞擊點即右後車角可疑為B 車融留之車漆
    送驗，反而係在未能確認B 車可疑之撞擊點，亦未相互量測
    兩車可疑之撞擊點高度互為比對確認撞擊點之情形下，任意
    採取遺有「白色漆」之B 車加油箱蓋（本院按：自白漆之分
    布情形以觀，當係現場工事之油漆，而於B 車擦撞匝道中央
    分隔島時沾染，參見本院卷編號第41號照片），以及A 車之
    原漆兩相進行比對。則其採樣過程既未配合現場實際狀況，
    已不能切合待證事實，從而，內政部警政署94年12月8 日刑
    鑑字第0940122164號鑑定書即與本案欠乏關聯性，自不能採
    為證據，亦應敘明。
貳、實體方面：
一、訊據被告己○○除坦承上揭服用酒類，不能安全駕駛動力交
    通工具而駕駛之犯行，暨其所駕駛之A 車於前揭時、地變換
    車道不當，致車輛失控撞及國道一號公路南向內側車道護欄
    2 次等情坦承不諱，惟矢口否認有何過失傷害致重傷之犯行
    ，辯稱：伊很確定並未撞及丁○○駕駛之B 車云云。
二、經查，被告坦承酒後駕車之事實，有酒精測定紀錄表1 紙在
    卷可稽（臺灣士林地方法院檢察署94年度偵字第9517號卷【
    下稱：第9517號卷】第18頁），復據證人即到場處理員警就
    其所見被告不能安全駕駛之徵象，記載於刑法第185 條之3
    案件測試觀察紀錄表（第9517號卷第17頁），註記其觀察所
    得，復到庭證述被告於其到場處理時，確有臉色紅潤、瀰漫
    濃濃酒味等情狀（參見本院95年11月23日審判筆錄第3 頁）
    。被告雖經警測得呼氣中酒精濃度達每公升0.46毫克，尚低
    於實務上慣常判斷行為人是否得以安全駕駛之標準即「每公
    升0.55毫克」，惟刑法第185 條之3 規定以「不能安全駕駛
    動力交通工具」為犯罪構成要件，惟行為人酒後是否已達不
    能安全駕駛動力交通工具之程度，仍應依具體個案審酌個別
    情形判斷之，究難逕以前開數據為唯一判斷標準。而按，呼
    氣酒精濃度每公升0.25毫克以上者，即有輕度協調功能降低
    之輕度中毒現象，且酒精濃度與肇事率之關係，當呼氣酒精
    濃度達每公升0.25毫克時，其肇事率已為未飲酒者之2 倍，
    達每公升0.4 毫克時，其肇事率為未飲酒者之6 倍，此有行
    政院國軍退除役官兵輔導委員會臺北榮民總醫院88年8 月5
    日北總內字第26868 號函足憑。是被告肇事後測得之呼氣酒
    精濃度達每公升0.46毫克，已為未飲酒者肇事率之6 倍以上
    ，且其又有車輛失控之異常駕駛行為，顯足認定酒精已使被
    告協調功能降低而達不能安全駕駛動力交通工具之程度。是
    堪認被告此部分之自白與事實相符，可以採信。
三、被告固矢口否認有何過失傷害、過失致重傷之犯行，惟查：
  (一)由丁○○駕駛之B 車，在前揭密接於被告車輛失控之時地，
    撞擊國道一號公路南向外側車道與內湖成功路匝道交流道之
    分隔島2 次後，進而爬上該分隔島，撞擊立於分隔島之標誌
    牌，並翻落至國道一號公路南向內湖成功路交流道匝道內側
    車道，車頂著地等情，除據證人即到場處理員警許晉維證述
    明確外（分別參見偵訊、本院95年11月23日審判筆錄），復
    有道路交通事故調查報告表(一)、(二)、道路交通事故現場圖、
    現場照片41幀在卷足憑（附本院卷）。
  (二)而按刑法第10條第4 項第6 款所謂其他於身體或健康有重大
    不治或難治之傷害，係指傷害重大，且不能治療或難於治療
    者而言（最高法院29年上字第685 號判例意旨參照），而所
    謂「重大不治」係指終身不能恢復之謂，「難治」謂難於治
    療而言。查被害人乙○○因上開事故，受有頭部外傷併腦挫
    傷、顱骨骨折併左側硬腦膜上出血、左側眼眶骨折併眼球挫
    傷、頭皮及右前臂撕裂傷之普通傷害，尚未達重大不治或難
    治之程度，有國防大學國防醫學院三軍總醫院附設民眾診療
    處94年8 月19日乙○○診斷證明書（臺灣士林地方法院檢察
    署94年度偵第10159 號卷【下稱：第10159 號卷】第22頁）
    在卷可佐；被害人丁○○因此事故，則受有頭部外傷併嚴重
    外傷性腦挫傷及顱內出血、缺氧性腦病變及雙側血胸之傷害
    ，其所受頭部外傷顱內出血之傷害，嗣且造成其精神認知功
    能障礙、左側肢體癱瘓，難以治療，已達重大不治或難治之
    程度，經臺北榮民總醫院鑑定結果，其精神狀態已達精神耗
    弱，已達不能處理自己事務之程度，已據本院以94年度禁字
    第198 號裁定為禁治產人，分別有國防大學國防醫學院三軍
    總醫院附設民眾診療處94年7 月30日、94年8 月24日丁○○
    診斷證明書（分別附於第9517號卷、第10159 號卷第21頁）
    、國防醫學院三軍總醫院95年6 月30日集逵字第0950010592
    號函暨檢附之病歷資料（附本院卷）、臺北榮民總醫院精神
    狀況鑑定書（附本院94年度禁字第198 號卷）及本院94年度
    禁字第198 號裁定1 份在卷可憑。觀之被害人丁○○因上開
    事故受傷迄今，仍有精神認知功能障礙、左側肢體癱瘓之情
    形，已屬刑法第10條第4 項第4 款「毀敗或嚴重減損一肢以
    上之機能」、同條項第6 款「其他於身體或健康，有重大不
    治或難治之傷害」之重傷程度，丁○○確受有「重傷害」無
    訛。
  (三)被告固否認過失，復辯稱丁○○駕駛之B 車固於前揭時地翻
    覆，與其駕駛行為並無因果關係。惟查：
  1.上開事實已據證人即94年7 月29日下午10時22分許在國道一
    號公路處理本件事故之員警許晉維證稱：伊到現場時，即發
    現匝道有1部 車輛全翻，自該車往後尋找相關的跡證，發現
    跡證不只一輛車所造成，沿著跡證再往前找，就發現被告的
    車當時已經自行移到最外側的車道去，伊到現場就先畫現場
    圖，跡證上兩車分別撞到匝道與車道間的護欄，被告的車擦
    撞內側護欄，時間及地點上有巧合等語（參見本院95年11月
    23日審判筆錄）。而細繹道路交通事故現場圖、卷附照片，
    可見被害人丁○○駕駛之自用小客車（下稱：B 車）最後翻
    落於國道一號公路南向內湖成功路匝道上，依B 車沿途留下
    之跡證回溯其行向，堪認B 車原在國道一號公路南向外側車
    道行駛，嗣即2 次向右擦撞國道一號公路內湖成功路交流道
    匝道分隔島，並造成分隔島上標示「5.5m」、「7.6m」之擦
    撞痕，接著右前輪即攀上國道一號公路內湖成功路交流道匝
    道分隔島，撞擊設於分隔島上標誌牌，並依慣性作用依原行
    向前進，前擋風玻璃殘跡遺於分隔島上，嗣即因國道一號公
    路與匝道之高低落差，翻落於匝道路面並翻滾，依序在路面
    上留下3 處明顯刮地痕及散落物後，以車頂著地姿態，停留
    於匝道路面上，且將先前撞擊之分隔島標誌牌亦移位帶至匝
    道路面之上。因此，肇致B 車翻落之原因路段，顯係道路交
    通事故現場圖上之分隔島上標示「5.5m」、「7.6m」擦撞痕
    附近之處。
  2.而與上開2 處擦撞痕相近之重要肇事跡證，即道路交通事故
    現場圖上之肇事路段即國道一號公路南向17.5公里處，自外
    側車道一直延伸到內側車道之近乎平行之痕跡。被告固否認
    該痕跡係其所駕駛之A 車造成（參見本院95年12月28日審判
    筆錄第7 頁），惟該痕跡延伸之終點即內側護欄2 處擦撞痕
    （分別標示「2.4M」、「1.8M」），在標示「1.8M」擦撞痕
    處，且遺有A 車前保險桿，被告亦自承A 車於失控先後以車
    頭及右後方撞擊內側護欄2 次後，即自行移至路肩等語，核
    與A 車受損情形相符，則該滑痕當係A 車所留，應無疑義。
    再該滑痕之起點，距B 車所造成之標示「5.5M」分隔島擦撞
    痕距離約7.4 公分，依卷附道路交通事故現場圖上所示每公
    分2 公尺之比例換算，約14.8公尺。審酌被告當時行車速度
    近百，每秒行進距離約23.6至27.8公尺，兩者顯然高度相關
    。
  3.況且，所謂「滑痕」是車子失控下，輪胎側面或斜側面與地
    面摩擦所生，與剎車痕會留下輪胎溝痕及等寬之特徵，明顯
    有別，也就是車子失控打滑時，前、後輪在地上留下摩擦之
    痕跡。依卷附道路交通事故現場圖所示滑痕，可見車子剛開
    始是往左失控，因車體有離心作用，所以後面變寬表示車體
    慢慢打斜等情，亦據證人許晉維證述在卷（參見本院95年11
    月23日審判筆錄）。查A 車失控之程度，幾乎已致其橫越國
    道一號公路南向17.5公里處內外側2 線車道，且還導致行向
    完全翻轉，前後各撞擊內側護欄1 次，實與一般駕駛經驗迥
    異，足見被告在滑痕產生前之路段，確有異常駕駛行為，否
    則A 車當不致嚴重失控。
  4.被告雖就A 車失控之原因釋稱：係因其變換至外側車道後，
    突見前方近處又有車輛，切回內側車道時，因高速行駛始不
    慎失控云云，證人甲○○、戊○○亦附和被告辯詞而證稱當
    時外側車道前方確有不詳車輛云云。然被告既因內側車道遭
    不詳廂型車阻擋，始起意變換車道，則被告於廂型車尚未切
    入其前方之際，既已可見其前方外側車道之情形，倘當時外
    側車道前方確亦有不詳之車輛擋道，被告冒險變換至外側車
    道，豈非徒勞？況A 車係在外側車道失控，已如前述，倘外
    側車道前方確有被告所指之不明車輛存在，反係導致A 車失
    控之直接原因，則何以被告於第一次接受警詢時，竟均未提
    及此事，僅稱「（問：你是否清楚當時肇事經過並敘述之？
    ）我前方突然有1 部廂型車插入，我緊急向右閃避後失控等
    語（參見94年7 月30日警詢筆錄，第9517號卷第9 頁）」？
    益徵被告所指其變換至外側車道後，又發現前方近處有不詳
    車輛，切回內側車道時失控云云，可信性已有可疑。參以變
    換車道係平常不過之車輛操駕行為，被告先自內側車道變換
    至外側車道既未失控，在相同條件下，何有自外側車道變換
    回內側車道時，反而失控之理？綜合上情以觀，當係被告疏
    未注意外側車道情形，並未預見右側亦有車輛存在，遂自內
    側車道任意變換至外側車道，惟突然遭遇B 車在旁之緊急狀
    況，始致被告在高速行進之情形下，將方向盤急往左打，導
    致A 車失控，益徵本件肇事原因當係被告突然變換至外側車
    道之異常駕駛行為，導致原在外側車道行駛之B 車亦不得不
    向右偏行，終至翻覆，堪予認定。
  5.至證人戊○○固證稱被告從內側車道變換至外側車道時，因
    先前係遭不明廂型車自外側車道切入A 車前方，推認當時外
    側車道後方必無來車云云（參見本院95年11月23日審判筆錄
    第19頁）；證人甲○○則證稱：當時伊有瞄一下，後方並無
    來車云云（參見本院95年11月23日審判筆錄第14頁），似肇
    事前右側車道後方並無車流。惟查，證人戊○○上開推論一
    方面係屬主觀臆測，另一方面其推論之前提是否成立，亦非
    無疑，自不能採取。至證人甲○○當時既坐在右後座（本院
    95 年11 月23日審判筆錄第13頁、第18頁），顯無法自車內
    後照鏡得知外側車道情形；況依其等所證，當時車前既有急
    迫狀況，注意力均在前方，豈有反注意A 車右後側方車流之
    理？其所證亦不可採信。
  6.按「汽車駕駛人有左列情形之一者，不得駕車：二、飲用酒
    類或其他類似物後其吐氣所含酒精濃度超過每公升○‧二五
    毫克或血液中酒精濃度超過百分之○‧○五以上者」，道路
    交通安全規則第114 條第2 款定有明文；又汽車向右變換車
    道時，須注意右側來車之行車動態，此觀道路交通安全規則
    第94條第3 項所定「汽車行駛時，駕駛人應注意車前狀況及
    兩車併行之間隔，並隨時採取必要之安全措施」，以及第91
    條第6 款「變換車道時，應先顯示方向燈光或手勢」自明。
    被告酒後已達不能安全駕駛動力交通工具之程度，仍逞能上
    路行駛，業如前述，其亦得預見其注意力因酒精作用，顯著
    減低，可能肇事之結果，猶仍為之，而未採取適當迴避結果
    發生之手段，其已製造法所不容之風險，其有過失至明，自
    應就與其過失行為具因果關係之結果負責。況被告在高速行
    駛狀態下，任意變換車道，先由內側車道變換至外側車道，
    又自外側車道切回內側車道，其危險駕駛行為且致被告駕駛
    之自用小客車失控，自外側車道與路肩分向線起，逐漸往內
    側車道偏行，車體旋轉90度後，車頭右前方保險桿先撞擊國
    道一號公路南向內側車道護欄，仍因慣性作用，逆時鐘方向
    旋轉1 圈，該車右後方再次撞擊南向內側車道護欄始停止，
    對照國道一號公路南向內側車道護欄2 處撞痕、被告車體受
    損部位，以及道路交通事故現場圖所示之「滑痕」軌跡自明
    。而依當時天候晴、夜間有照明、路面無缺陷、無障礙物、
    視距良好等情形，並無不能注意之情事，堪認被告疏未注意
    右側車況任意變換車道肇事，被告駕車顯亦有過失。
  7.至公訴人雖論稱A 車右後車角擦撞B 車不詳部位後，始致B
    車失控翻覆，無非係以證人許晉維所證：當時A 車之右後車
    角、右後保險桿融有B 車車漆之撞擊痕跡云云，為其主要論
    據。惟稽之卷附A 車車損照片，證人許晉維所指右後車角固
    與A 車原車漆有所差別，惟其痕跡淺淡，不易辨別，審酌2
    車當時均以近百時速行駛，在此高速行駛狀態下如確有擦碰
    ，其車漆融留情形，當不僅如照片所示，是究竟A 、B 兩車
    肇事前有無擦撞，不無可疑。況證人許晉維亦坦稱當時未能
    確認B 車遭A 車碰撞之撞擊點，亦未相互量測兩車可疑之撞
    擊點高度，互為比對，益徵其所證兩車擦撞云云，尚嫌無據
    ，自不能據此逕為兩車確曾擦撞之論斷。
  8.本件經檢察官囑託臺北市車輛行車事故鑑定委員會鑑定結果
    ，雖以：「黃君（本院按: 即被告）雖稱其車失控時未與沈
    君（本院按：即被害人丁○○）自小客車相撞及，且黃君乘
    客江君到會補述中亦質疑黃君自小客車車上留下之車漆非沈
    君自小客車車上之車漆，然依本案偵查卷附警方採證照片所
    記載黃君自小客車右後車身、後保險桿遺留與沈君自小客車
    之擦撞痕及員警許君（本院按：即員警許晉維）訊問筆錄指
    稱『雙方車體上留有對方車漆，當車子在高速行駛之後如果
    產生擦碰，車漆融化就會留在車輛上面，而且當時從現場看
    是新留下的痕跡』之情事，另參照警方道路交通事故現場圖
    所示，沈君自小客車擦撞外側護欄之位置及黃君失控後與地
    面產生之痕跡起點位置相接近及黃君自稱變換車道實失控之
    肇事情事，推論當時黃君由內側車道變換至外側車道時右後
    車角與沈君自小客車擦撞，致沈君自小客車失控翻車，而黃
    君自小客車再因前車距離太近欲左閃回原車道時失控，致擦
    撞護欄。綜上述，推論黃君自內側車道向右變換至外側車道
    時並未善盡注意義務注意外側車道路況，在外側車道無足夠
    空間情況下硬切肇事；另黃君肇事後經警方測試之吐氣酒精
    濃度含量為0.46mg/dl ，已違反吐氣酒精含量超過0.25mg/d
    l 」不得駕車之規定，並足以影響其變換車道時注意右側來
    車狀況及因應之能力，固上述黃君違規行為係本事故肇事原
    因」，有臺北市車輛行車事故鑑定委員會鑑定意見書1 份在
    卷可憑（參見第10159 號卷第60頁），除其有關A車 與B 車
    擦撞之認定與本院不同外，餘均同本院認定，亦堪佐被告過
    失致被害人丁○○、乙○○分別受有重傷害及普通傷害之事
    實。且過失犯之處罰，係以行為人之過失與結果間具因果關
    係為要件，而以本案具體情形而言，被告酒後駕車、任意變
    換車道之過失行為，與被害人傷害結果間之因果關係，既如
    前述，自不能以兩車無明顯撞擊痕跡，即執為有利被告認定
    之依據。
四、綜上，本案事證明確，被告犯行洵堪認定，均應依法論科。
五、按被告行為後，刑法於94年2 月2 日修正公布，95年7 月1
    日施行，原刑法第10條第4 項關於刑法重傷定義之規定雖經
    修正，惟依本案具體情形而言，被害人丁○○因被告之過失
    所受之精神認知功能障礙、左側肢體癱瘓之情形，既屬刑法
    第10條第4 項第4 款「毀敗一肢以上之機能」（修正前刑法
    ：「毀敗一肢以上之機能」；修正後刑法：「毀敗或嚴重減
    損一肢以上之機能」）、同條項第6 款「其他於身體或健康
    ，有重大不治或難治之傷害」（修正前後刑法，文義均未變
    動），不論依新舊法規範內容，被告肇生被害人丁○○所受
    傷害，均符合重傷害之定義，對被告而言並無有利或不利之
    情形，自不生新舊法比較之問題。被告過失致丁○○受有重
    傷害之犯行，即該當刑法第284 條第1 項後段之過失致重傷
    罪之構成要件。核被告所為，分係犯刑法第185 條之3 之公
    共危險罪及第284 條第1 項前段之過失傷害罪、同條後段之
    過失致重傷罪。而被告行為後，刑法於94年2 月2 日修正公
    布，95年7 月1 日施行，而刑法施行法亦於95年6 月14日增
    訂第1 條之1 。修正後刑法第2 條第1 項規定：「行為後法
    律有變更者，適用行為時之法律。但行為後之法律有利於行
    為人者，適用最有利於行為人之法律。」，係規範行為後法
    律變更所生新舊法律比較適用之準據法，於新法施行後，應
    適用修正後刑法第2 條第1 項之規定，為「從舊從輕」之比
    較（按此條項規定，僅係新、舊法之比較適用之宣示性指導
    原則，並非實體刑罰法律，自不生行為後法律變更之比較適
    用問題）。茲就被告行為後，本案應適用之法律涉有變更之
    情形，敘明如次：
  (一)罰金刑部分，刑法分則編各罪所定罰金刑之貨幣單位原為銀
    元，修正前刑法第33條第5 款規定：「罰金：1 元（銀元）
    以上。」，而依罰金罰鍰提高標準條例規定，就72年6 月26
    日前修正之刑法部分條文罰金數額提高2 至10倍，其後修正
    者則不提高倍數，並依現行法規所定貨幣單位折算新臺幣條
    例規定，以銀元1 元折算新臺幣3 元；修正後刑法第33 條
    第5 款規定：「罰金：新臺幣一千元以上，以百元計算之」
    ，刑法第33條第5 款所定罰金貨幣單位經修正為新臺幣後，
    刑法分則各罪所定罰金刑之貨幣單位亦應配合修正為新臺幣
    ，為使刑法分則編各罪所定罰金之最高數額與刑法修正前趨
    於一致，乃增訂刑法施行法第1 條之1 ：「中華民國94年1
    月7 日刑法修正施行後，刑法分則編所定罰金之貨幣單位為
    新臺幣。94年1 月7 日刑法修正時，刑法分則編未修正之條
    文定有罰金者，自94年1 月7 日刑法修正施行後，就其所定
    數額提高為30倍。但72年6 月26日至94年1 月7 日新增或修
    正之條文，就其所定數額提高為3 倍。」；從而，刑法分則
    編各罪所定罰金刑之最高數額，於上開規定修正後並無不同
    ，惟修正後刑法第33條第5 款所定罰金刑最低數額，較之修
    正前提高，自以修正前刑法第33條第5 款規定有利於被告。
  (二)又修正前刑法第51條第5 款規定：「數罪併罰，分別宣告其
    罪之刑，依左列各款定其應執行之刑：五、宣告多數有期徒
    刑者，於各刑中之最長期以上，各刑合併之刑期以下，定其
    刑期。但不得逾20年。」；修正後刑法第51條第5 款則規定
    ：「宣告多數有期徒刑者，於各刑中之最長期以上，各刑合
    併之刑期以下，定其刑期。但不得逾30年」比較結果，修正
    後刑法並非較有利於行為人，依修正後刑法第2 條第l 項前
    段之規定，仍應依修正前刑法第51條第5 款，定其應執行之
    刑。
  (三)綜上所述，刑法第33條第5 款、第51條第5 款規定固有修正
    ，且有刑法第2 條第1 項之適用，惟因修正後之規定既非較
    有利於被告，依修正後刑法第2 條第1 項前段規定，即均應
    適用行為時即修正前之刑法相關規定論處。
六、被告以過失之一行為，同時觸犯過失傷害罪及過失致重傷罪
    ，為同種想像競合犯，被告行為後，新修正刑法第55條規定
    ：「一行為而觸犯數罪名者，從一重處斷，但不得科以較輕
    罪名所定最輕本刑以下之刑。」，此但書科刑之限制，為想
    像競合犯法理之明文化，非屬法律之變更，自應適用修正後
    之刑法第55條規定，從一重之過失致重傷害罪處斷。被告所
    犯之刑法第185 條之3 公共危險罪與刑法第284 條第1 項後
    段之過失致重傷害罪，犯意各別，行為互異，應分論併罰。
    又按汽車駕駛人，無駕駛執照駕車、酒醉駕車、吸食毒品或
    迷幻藥駕車、行駛人行道或行經行人穿越道不依規定讓行人
    優先通行，因而致人受傷或死亡，依法應負刑事責任者，加
    重其刑至二分之一，道路交通管理處罰條例第86條第1 項定
    有明文。查被告酒醉駕車，致被害人丁○○、乙○○分別受
    有重傷害及普通傷害，應負刑事責任，已如前述，自應依上
    揭規定加重其刑。再查，被告於員警許晉維到場時，並未承
    認肇事，係由車內之甲○○或戊○○先頂替稱為該車之駕駛
    人，嗣因員警告知本件事故之嚴重性，且經隔離被告及乘客
    甲○○、戊○○訊問後，查知當係被告駕車肇事後，被告始
    坦承其為肇事人，迭據證人許晉維於偵訊及本院審理時結證
    在卷，被告既係於有偵查權限之員警查悉犯罪嫌疑事實後，
    始坦承肇事，即與自首要件不合，無從適用刑法第62條規定
    減輕其刑，附此敘明。爰審酌被告之生活狀況、品行、智識
    程度、前未曾因故意犯罪受有期徒刑以上刑之宣告，有臺灣
    高等法院被告前案紀錄表1 份附卷可查，其素行良好、暨其
    酒後達不能駕駛動力交通工具仍駕車上路行駛，已有未當，
    嗣又確因其駕駛過失肇事、其過失之程度甚鉅，分別致被害
    人乙○○受有普通傷害、丁○○現仍受有精神認知功能障礙
    、左側肢體癱瘓之重傷害，受傷情形甚重，案發迄今無法達
    成民事和解等一切情狀，分別量處如主文所示之刑，並應修
    正前刑法第51條第5款定其應執行之刑。
據上論斷，依刑事訴訟法第299 條第1 項前段，刑法第2 條第1
項、第185 條之3 、第284 條第1 項、第55條、修正前刑法第51
條第5 款，刑法施行法第1 條之1 ，道路交通管理處罰條例第86
條第1 項，判決如主文。
本案經檢察官洪三到庭執行職務
中　　華　　民　　國　　96　　年　　1 　　月　　25　　日
                  刑事第六庭審判長法  官  李育仁
                                  法  官  姜麗香
                                  法  官  許辰舟
以上正本證明與原本無異。
如不服本判決應於判決送達後10日內向本院提出上訴狀。
                                  書記官  洪忠改
中　　華　　民　　國　　96　　年　　1 　　月　　25　　日
附錄本案論罪科刑法條之依據：
中華民國刑法第185 條之3 ：
服用毒品、麻醉藥品、酒類或其他相類之物，不能安全駕駛動力
交通工具而駕駛者，處1 年以下有期徒刑、拘役或3 萬元以下罰
金。
中華民國刑法第284 條第1 項：
因過失傷害人者，處6 月以下有期徒刑、拘役或5 百元以下罰金
，致重傷者，處1 年以下有期徒。
